【裁判字號】    99,抗,1863
【裁判日期】    991209
【裁判案由】    塗銷抵押權登記
【裁判全文】
臺灣高等法院民事裁定                  99年度抗字第1863號
抗  告  人  陳春生
上列抗告人與相對人新林科技電子股份有限公司間，因塗銷抵押
權登記事件，抗告人對於中華民國99 年11月9日臺灣桃園地方法
院99年度重訴字第21號所為裁定，提起抗告，本院裁定如下：
    主  文
抗告駁回
抗告費用由抗告人負擔。
    理  由
一、按：「上訴不合程式或有其他不合法之情形而可以補正者，
    原第一審法院應定期間命其補正，如不於期間內補正，應以
    裁定駁回之。」、「向第二審法院上訴，依第77條之13及第
    77條之14 規定，加徵裁判費十分之五。」民事訴訟法第442
    條第2項、第77條之16 前段分別定有明文；又：當事人起訴
    或提起上訴以預納審判費為必須具備之程式，欠闕此程式經
    審判長限期命其補正，該當事人逾限仍不遵行者，即應認其
    起訴或上訴為不合法，有最高法院18 年度上字第182號判例
    意旨，可資參照。
二、本件抗告人於原法院起訴請求相對人塗銷抵押權之設定登記
    ，對於民國(以下同)99 年9月30日原法院99年度重訴字第21
    號民事判決聲明不服，99年10月23日具狀提起上訴，未據依
    民事訴訟法第77條之16前段規定預納第二審裁判費，99年10
    月27 日原法院裁定諭請於收受裁定後7日內繳納裁判費新臺
    幣15萬元，抗告人已於99年11月1日收受裁定(以下稱系爭裁
    定)，迄至99年11月9日仍未繳納，參照前揭法條規定、及最
    高法院判例意旨，抗告人之上訴不合法，原法院據以裁定駁
    回上訴，經核尚無違誤。
三、抗告意旨略以：原法院命抗告人補繳裁判費之系爭裁定，雖
    已於99年11月1日送達社區管理處，抗告人之子女係於同月8
    日自行前往社區管理處查詢始收受系爭裁定，原法院竟以11
    月1日起算7日內應補繳，而於11 月8日即駁回抗告人之上訴
    ；惟查命抗告人補繳裁判費之系爭裁定，係於11 月8日始送
    達抗告人，經抗告人電聯書記官查詢，獲悉已裁定駁回抗告
    人之上訴，抗告人認應以抗告人實際收受系爭裁定之日（11
    月8日）起計算7日，原法院駁回抗告人之上訴裁定無效等云
    云。惟查：「送達於應受送達人之住居所行之。」、「送達
    於住居所，不獲會晤應受送達人者，得將文書付與有辨別事
    理能力之同居人或受僱人。」民事訴訟法第136條第1項前段
    、第137條第1項分別定有明文；本件原法院諭請抗告人補繳
    裁判費之系爭裁定，已依抗告人之民事聲明上訴狀（原審卷
    第165頁）所載住居處所臺北縣中和市○○路167巷32號13樓
    送達，99年11月1日由富貴麗景社區管理委員會（設於同上1
    67巷20-48 號，以下稱管委會）以受僱人簽收，有送達證書
    在卷(原審2卷第170頁)足憑；依民事訴訟法第136條第1項前
    段、第137條第1項之規定，系爭裁定已於99 年11月1日合法
    送達予抗告人，迄同月9 日抗告人仍未補正繳納，原法院始
    於同月9日裁定駁回抗告人之上訴，抗告人稱原法院於同月8
    日即裁定駁回其上訴，亦有誤會；至於抗告人於何時向管委
    會領取、或管委會於何時交付予抗告人，與系爭裁定已於99
    年11 月1日發生送達效力不生影響，其補正繳納裁判費之期
    間，自應以送達發生效力時即99 年11月1日起算，抗告人認
    應自99年11月8日起算顯有誤解法律規定，諉無可採。
四、從而，抗告意旨指摘原法院駁回抗告人上訴之裁定不當，求
    予廢棄，為無理由，應予駁回。
五、據上論結，本件抗告為無理由，依民事訴訟法第495條之1第
    1項、第449條第1項、第95條、第78 條之規定，裁定如主文
    。
中    華    民    國    99    年    12    月     9    日
                    民事第五庭
                        審判長法  官  李錦美
                              法  官  鍾任賜
                              法  官  陳博享
正本係照原本作成。
本裁定除以適用法規顯有錯誤為理由外，不得再抗告。如提起再
抗告，應於收受後10日內委任律師為代理人向本院提出再抗告狀
。並繳納再抗告費新台幣１千元。
中    華    民    國    99    年    12    月    9     日
                              書記官  鄭靜如

司法院資訊處製作；財團法人民間司法改革基金會備份。
